臺灣高等法院刑事判決　　　　　　　　　　　　　　九十一年度上易字第七二二號
　　上訴人　即
　　自　訴　人　丙○○○
　　被　　　告　乙○○
右列上訴人因被告傷害案件，不服臺灣地方法院九十年度自字第三五二號，中華民國
九十年十二月二十日第一審判決（併辦案號：臺灣臺北地方法院檢察署九十年度偵字
第七二九七號），提起上訴，本院判決如左：
    主  文
原判決關於傷害部分撤銷。
乙○○傷害人之身體，處罰金壹仟元，如易服勞役以佰元折算壹日。
其他上訴駁回。
    事  實
一、緣丙○○○於民國九十年三月五日傍晚六時許，遛狗行經台北縣新店市○○路十
    六巷三弄二十二號一樓乙○○住處門前約八米寬之道路時，適乙○○潑水清潔地
    面，丙○○○乃質問其為何以水潑犬，雙方因而發生爭執，丙○○○即持隨手馴
    狗、長約一米之木棍，敲擊乙○○之身體（丙○○○傷害部分業經判處拘役確定
    ），隨即停止，乙○○見丙○○○停止攻擊，已知當時並無現在不法之侵害，為
    取得丙○○○之木棍做為證據，雖預見爭搶木棍過程可能使丙○○○受傷，竟置
    之不顧，而出於傷害之不確定故意，上前抓住丙○○○手中木棍一端欲將木棍奪
    下，雙方拉扯後，由乙○○奪得，而將棍子丟到前方，丙○○○又將之拾起，乙
    ○○乃又上前抓住木棍一端與丙○○○互搶，在二次爭奪木棍過程中，丙○○○
    因而受有左側踝部瘀腫、臉頰及頸部多處抓傷、背部挫傷等傷害。適鄰居張育勝
    （原名甲○○）經過，見二人僵持，乃上前分開二人，乙○○即持奪自丙○○○
    之木棍至台北縣警察局新店分局江陵派出所報案。
二、案經自訴人丙○○○提起自訴及臺灣臺北地方法院檢察署函請併案審理。
    理  由
甲、程序部分
    按本件自訴人雖就傷害部分，先於九十年三月五日，向臺北縣警察局新店分局提
    出傷害告訴（未含恐嚇部分，見偵查卷第四頁），嗣經移送臺灣臺北地方法院檢
    察署，而由檢察官開始偵查後，始於同年五月十五日向原審提起本件傷害、恐嚇
    自訴（見原審卷第四頁）。惟其自訴傷害部分，為告訴乃論之罪，是依刑事訴訟
    法第三百二十三條第一項但書，本件傷害部分之自訴即屬合法，合先敘明。
乙、實體部分
壹、有罪部分
一、認定犯罪事實所憑的證據和理由：
    (一)被告乙○○對於雙方發生爭執之過程及自訴人丙○○○對其停止毆擊後，始上
      前兩度奪下木棍一節，供承不諱（見本院卷第五十四至五十七頁）。
    (二)自訴人丙○○○確實受有如事實欄所載傷害一節，除據自訴人供述明確外，並
      有診斷證明書一紙附卷可稽（見偵查卷第六頁）。
    (三)被告與自訴人確有互相搶奪木棍之情事，亦據證人傅忠於偵查中敘述明確（見
      偵查卷第二十頁背面）。
    (四)至自訴人雖舉證人張育勝之證言，以證被告確係故意以拳腳對其臉部、腳踝踢
      打，惟觀諸自訴人所受上開傷害為踝部瘀腫、臉頰及頸部多處抓傷、背部挫傷
      ，如被告確係以拳頭重擊自訴人臉部，斷無抓傷之可能，且經本院傳訊證人張
      育勝到庭，證人張育勝固陳稱二人有互相拉扯，然其亦明確證稱並未見到被告
      持木棍毆打自訴人、亦未見被告踢自訴人之腳踝，且其到場以後並未見二人中
      任何一人有動手、動腳毆打另一方之情形（見本院卷第四十二、四十三頁），
      是自訴人指被告故意以拳腳對其故意毆打一節，除其一人之指訴外，尚乏佐證
      ，難以採信。
    (五)綜上所述，被告與自訴人爭搶木棍，致自訴人受有如事實欄所載傷害，被告對
      此一事實之發生得以預見，且其發生並不違背被告本意，是被告傷害犯行即堪
      認定。
二、對於被告辯解的判斷：
    (一)被告辯稱：是自訴人打我，我根本沒有打她，她怎麼受的傷我不知道，我有錄
      影下來。
    (二)經查：
      1.本院勘驗被告於原審庭呈之錄影帶，並未見到被告與自訴人於九十年三月五
        日爭執畫面，此有本院九十一年四月十一日之當庭勘驗之筆錄一份在卷可稽
        （見本院卷第十五、十六頁）。
      2.又自訴人係於九十年三月五日下午約七時許前往同仁醫院驗傷一節，亦據該
        院九十年十一月十四日以同政字第一一一○九號函覆在卷（見原審卷第二
        十四至二十六頁），參諸二人爭執之時間為九十年三月五日下午六時許及自
        訴人驗傷之時間，顯見自訴人並無拖延驗傷情事。再斟諸被告與自訴人爭搶
        木棍，雙方已在近距離接觸，且用力過程中，自訴人女性力弱，難免因木棍
        摩擦拉扯，而傷及身體，此參照自訴人所提之前揭驗傷診斷書記載傷勢為踝
        部瘀腫、臉頰及頸部多處抓傷、背部挫傷一節，亦無不合之處。自訴人既無
        拖延驗傷情事，所受傷害又與雙方拉扯而來並無不合，則自訴人所受傷害確
        係被告行為所致，即無可疑，從而被告辯稱不知自訴人傷勢非其造成云云，
        核無可採。
      3.綜上，被告所辯各節即無可採。
三、論罪科刑的理由：
    (一)被告所為，觸犯刑法第二百七十七條第一項傷害罪。
    (二)檢察官請求併辦部分，核與自訴傷害之事實相同，而為自訴效力所及，本院自
      得併予審理。
貳、無罪部分
一、自訴意旨另以：
    (一)被告乙○○於九十年三月五日前某日，亦曾於與自訴人丙○○○口角之際，嚇
      稱要殺害自訴人全家等語，致生危害於自訴人，因認被告涉有刑法同法第三百
      零五條之恐嚇危害安全罪。
    (二)按犯罪事實應依證據認定之，無證據不得推定犯罪事實，刑事訴訟法第一百五
      十四條定有明文。又不能證明被告犯罪或其行為不罰者，應諭知無罪之判決，
      同法第三百零一條第一項亦著有規定。再所謂證據，係指足以認定被告確有犯
      罪行為之積極證據而言。苟積極之證據不足為不利於被告事實之認定，即應為
      有利於被告之認定，更不必有何有利之證據，最高法院三十年上字八一六號著
      有判例，足資參照。
    (三)經查：
      1.自訴人雖指訴被告恐嚇要殺害其全家，致其心生畏懼云云，惟就與被告相遇
        之原因、事發時節、二造當時所著衣物、甚至被告出言恐嚇前兩造是否先有
        爭執等情，竟稱全無記憶（見原審卷第四十一、四十二頁），與一般受恐嚇
        者，因心生畏怖而對事發情境印象深刻之常情即有違背。
      2.證人即自訴人配偶劉育虎雖證稱在場聽聞被告出言恐嚇等語，惟據其所述，
        係指當日因自訴人在樓下與被告發生爭執，按電鈴叫其下樓，待下樓後，見
        兩造互相指責對方不是，十餘分鐘後，被告即以「你們家裡有幾口人，我早
        就知道，我不會放過你們」之言語，恐嚇自訴人，其與自訴人聞言遂上樓返
        家（見原審卷第三十八頁）；而與自訴人所稱當日我與劉育虎一起出門到市
        場買菜，經被告對我嚇稱「走過大江南北，沒見過這種女人，你們家有多少
        人，我都知道，要殺你們全家人」後，劉育虎要我勿予理會，即拉著我的手
        走出巷口（見原審卷第四十至四十三頁）之情節異。
      3.參諸被告與自訴人發生本件傷害情事後，自訴人始向原審提起被告恐嚇犯行
        之自訴，其所訴是否屬實，自仍須其餘證據以資證明，惟據其所舉之證人為
        其夫劉育虎，所為證述，復與其供述有所不一，本院自無從據以認定被告有
        其所指之恐嚇犯行。此外，又無其他積極證據足認被告涉有自訴人所指之恐
        嚇犯行，被告此部分犯嫌自有未足。
參、撤銷改判的理由：
    (一)撤銷原判決的理由：
      1.按對於現在不法之侵害，而出於防衛自己或他人權利之行為，不罰，刑法第
        二十三條第一項固有明文，惟如行為人行為時已無現在不法之侵害之情形存
        在時，即無適用上開條文主張正當防衛之餘地。本件被告係於自訴人停止毆
        擊後始起意奪取木棍，並於奪取過程中造成自訴人傷害，已如前述，是被告
        行為時，自訴人並無對其有何不法侵害，原審未察，援引上開正當防衛之規
        定，判認被告無罪，即有未洽，
      2.又按犯罪事實之一部提起自訴者，他部雖不得自訴亦以得提起自訴論。但不
        得提起自訴部分係較重之罪，或其第一審屬於高等法院管轄，或第三百二十
        一條之情形者，不在此限，刑事訴訟法第三百十九條第二項固有規定，惟其
        所謂「犯罪事實之一部」及「他部」，乃指二者間具有實質上一罪或裁判上
        一罪關係而言，如二罪間客觀上犯意各別、行為各異，彼此間自無何「犯罪
        事實之一部」及「他部」之關係可言。茲恐嚇部分既係自訴人於原審始提出
        之新訴，已如前述，而客觀觀察，與其同時自訴之傷害部分間，彼此間亦無
        「犯罪事實之一部」及「他部」可言，故即不受傷害部分自訴是否合法之影
        響；乃原審竟以刑事訴訟法第三百十九條第二項為據，說明因傷害部分得提
        起自訴，原不得提起自訴之恐嚇部分亦以得提起自訴論，其就得為審判範圍
        之結論與本院雖無二致，惟其理由之說明仍有違誤。
      3.自訴人上訴指摘原審判認被告傷害部分無罪為不當而提起上訴，核有理由，
        原判決復有可議，要屬無可維持，自應由本院就傷害部分撤銷改判。
    (二)自為判決的科刑理由：
      查本件係因自訴人持木棍毆打被告在先，自訴人且因而經另案判處拘役確定，
      此有原審九十年度自字第七三八號及本院九十一年度上易第七四四號判決各一
      份附卷可稽，本院審酌上情及被告犯罪之手段尚輕、造成被告之損害非重暨被
      告犯罪後之態度及其他一切情狀，量處如主文第二項所示之罰金刑，並諭知如
      易服勞役之折算標準，以茲懲儆。
肆、上訴駁回的理由：
    原審審酌本件並無積極證據足認被告涉有對自訴人恐嚇之犯行，因而為無罪之諭
    知，其適用法則並無違誤，自訴人空言泛指被告確有恐嚇犯行，而上訴指摘原判
    決不當，核無理由，應予駁回。
丙、適用的法律：
一、刑事訴訟法第三百六十九條第一項前段、第三百六十八條、第三百六十四條、第
    三百四十三條、第二百九十九條第一項前段。
二、刑法第二百七十七條第一項、第四十二條第二項。
三、罰金罰鍰提高標準條例第一條前段、第二條。
中      華      民      國    九十一    年      七      月     十五     日
                              臺灣高等法院刑事第二十庭
                                  審判長法  官  李  錦  樑
                                        法  官  蘇  素  娥
                                        法  官  范  清  銘
右正本證明與原本無異。
如不服本判決應於收受送達後十日內向本院提出上訴書狀，其未敘述上訴之理由者並
得於提起上訴後十日內向本院補提理由書（均須按他造當事人之人數附繕本）。
                                        書記官  黃  麗  玲
中      華      民      國九十一    年      七      月     十五     日
附錄：本案論罪科刑法條全文
中華民國刑法第二百七十七條
 (普通傷害罪)
傷害人之身體或健康者，處三年以下有期徒刑、拘役或一千元以下罰金。
犯前項之罪因而致人於死者，處無期徒刑或七年以上有期徒刑；致重傷者
，處三年以上十年以下有期徒刑。
